---
title: "CC3 Écogénomique - Myriam FERBLANTIER - N°22000007 - Article : Illumina MiSeq 16S amplicon sequence analysis of bovine respiratory disease associated bacteria in lung and mediastinal lymph node tissue"
output:
  github_document:
    toc: true
    toc_depth: 2
---
 
 

```{r}
library(Rcpp)
library(dada2)
```
### Commentaire : Recharge des packages dada2 et Rcpp.



```{r}
path <- "~/CC3/donnees" # CHANGE ME to the directory containing the fastq files after unzipping.
list.files(path)
```
### Commentaire : Retraçage du fichier de données. Les fichiers ont été mis dans le dossier données. Ensuite,on a mis ces derniers dans l'objet "path".



```{r}
# Forward and reverse fastq filenames have format: SAMPLENAME_1.fastq.gz and SAMPLENAME_2.fastq.gz
fnFs <- sort(list.files(path, pattern="1.fastq.gz", full.names = TRUE))
fnRs <- sort(list.files(path, pattern="2.fastq.gz", full.names = TRUE))
# Extract sample names, assuming filenames have format: SAMPLENAME_2.fastq.gz
sample.names <- sapply(strsplit(basename(fnFs), "_"), '[', 1)
```
### Commentaire: Nous avons obtenus les listes correspondantes des fichiers fastq pour les amorces Foward et Reverse. On a filtré les read 1 et 2 (qui correspond à 1.fastq.gz et 2.fastq.gz) et ils ont été mis dans des objets, dont fnFs (pour les Foward) et fnRs (pour les Reverse). Ensuite, l'objet fnFs pour les amorce Foward filtrées ont été mis dans l'objet sample.names.



## Inspect read quality profiles
```{r}
plotQualityProfile(fnFs[1:2])
```



```{r}
plotQualityProfile(fnRs[1:2])
```
###Commentaire: En utilisant la fonction plotQualityProfile() on peut observer sous forme de graphique le contrôle qualité des amorces Foward et Reverse. En effet, on peut avoir le profil qualité des amorces utilisées.On peut voir qu'en abscisse on a les cycles et en ordonnée on a les scores de qualités. La ligne orange correspond à la longueur de chaque read et la ligne verte correspond au score de qualité moyen. Ici les read 1 et 2 ont été sélectionné pour observer leur score de qualité. En peut voir en premier lieu, les amorces Foward et les Reverse en second temps, pour les read 1 et 2. Pour les deux premiers graphiques, on peut voir que les scores de qualités diminue progressivement pour les amorce Foward. Les scores de qualités diminuent (<Q30) jusqu'à arrivé au 250ème cycles. Cette diminution du score de qualité est plus amplifié au niveau des 2 autres graphiques (en dessous) pour les amorces Reverse.



## Filter and trim
```{r}
# Place filtered files in filtered/ subdirectory
filtFs <- file.path(path, "filtered", paste0(sample.names, "_1.filt.fastq.gz"))
filtRs <- file.path(path, "filtered", paste0(sample.names, "_2.filt.fastq.gz"))
names(filtFs) <- sample.names
names(filtRs) <- sample.names
```
### Commentaire: Attributions des fichiers filtrés aux objets filtFs (pour les Foward) et filtRs (pour les Reverse). Ensuite, L'objet samples.names a été mis dans un autre objet (=renommé).



```{r}
out <- filterAndTrim(fnFs, filtFs, fnRs, filtRs, maxN=0, maxEE=c(2,2), rm.phix=TRUE,
              compress=TRUE, multithread=TRUE) # On Windows set multithread=FALSE
head(out)
```
### Commentaire : Nous avons utilisé des paramètres de filtrage pour filtrer nos données (soit maxN=0, maxEE=c(2,2), truncQ=2, rm.phix=TRUE). La fonction qui a permis le filtrage est la fonction filterAndtrim(). Par exemple: Le paramètre maxEE définit le nombre maximum d’“erreurs attendues” autorisées dans une lecture. La fonction maxN=0 permet d'enlever toutes les bases où il y aura un N (c'est-à-dire un A,T,C et G) dans un read. rm.phix permet de donner un profil d'erreur à chaque séquençage.

### Commentaire : Pourquoi on a pas utilisé les fonctions comme truncLen=c(250,200), qui a été utilisé dans le tuto dada2 ? Les auteurs de l'article, ont filtrés à partir de Q30 à différence du tuto dada2. C'est pour cela qu'on ne tronque pas les amorces au niveau du cycle 250.



## Learn the Error Rates
```{r}
errF <- learnErrors(filtFs, multithread=TRUE)
```



```{r}
errR <- learnErrors(filtRs, multithread=TRUE)
```
### Commentaire : Ici on apprend via la fonction learnErrors() les taux d’erreurs à partir des amorces filtrées. Ces taux d'erreurs vont permettrent de créer des modèles d'erreurs, pour pouvoir corriger nos read. On a mis ces modèles d'erreurs dans des objets, tels que errF (pour les Foward) et errR (pour les Reverse). Pour les amorces Foward on a utilisé ****** échantillons et pour les Reverse on a utilisé ********  échantillons.

### Commentaire : À partir d'ici il y a un problème. Nous n'avons pas pu aller plus loin. 

